臺灣高等法院刑事判決
                                  106年度侵上訴字第276號
上　訴　人
即　被　告　乙○○
選任辯護人　林立捷律師（法扶律師）
上列上訴人即被告因家暴妨害性自主等案件，不服臺灣桃園地方
法院106年度侵訴字第7號，中華民國106年7月19日第一審判決（
起訴案號：臺灣桃園地方法院檢察署105年度偵緝字第1959號）
，提起上訴，本院判決如下：
    主  文
原判決關於其附表編號2、3、4部分撤銷。
乙○○犯如附表編號2、3、4、5所示之罪，各處如附表編號2、3
、4、5所示之刑及沒收之諭知。
其他上訴駁回。
上開撤銷改判與上訴駁回部分所處之刑，應執行有期徒刑玖年陸
月。
    事  實
一、乙○○與代號0000甲000000號之女子（真實姓名年籍資料詳卷
    ，下稱甲女）原為男女朋友，曾共同居住在桃園市龜山區之
    出租套房（地址詳卷），2人間具有家庭暴力防治法第3條第
    2款所定之家庭成員關係。詎：
  ㈠乙○○基於強制性交犯意，於民國100年6月18日上午8時許，在
    上開套房內，徒手掐住甲女頸部，並強行褪去甲女衣褲，且
    拉扯甲女頭髮及毆踢甲女腹部，同時脅稱：「如果敢跑，就
    把妳打得更慘」等語，復取走甲女隨身現金及行動電話，以
    防止甲女脫逃求救，再將其陰莖插入甲女陰道內，而以違反
    甲女意願之強暴、脅迫方法，對甲女強制性交1次得逞。事
    後甲女趁機攀爬浴室窗戶向隔壁住戶求救，乙○○見狀乃逕自
    逃逸離去。
  ㈡乙○○與友人林敬硯（涉妨害自由部分，業經原審判處罪刑確
    定）基於妨害自由之犯意聯絡，於100年6月22日下午1時許
    ，先由乙○○撥打電話向甲女佯稱欲賠償款項等語，再一同前
    往上開套房與甲女見面，俟進入該套房後，林敬硯徒手摀住
    甲女嘴巴，以乙○○稍早出資購買備就之膠帶黏封甲女嘴巴，
    並將甲女雙手往後反扳，乙○○即以其稍早出資購買備就之繩
    索綑綁甲女雙手及雙腳，而共同以非法方法剝奪甲女行動自
    由，迨乙○○捆綁甲女完畢後，林敬硯即自行離去，乙○○則繼
    續剝奪甲女行動自由迄翌日凌晨5時50分為止，總計約16小
    時。
  ㈢乙○○於上開剝奪甲女行動自由期間內之林敬硯離去後未久，
    在該套房內，另基於加重強制性交犯意，於未鬆綁甲女之情
    況下，持原先置於該套房內在客觀上足供兇器使用之剪刀1
    把，強行剪破甲女衣服（毀損部分未據告訴），並褪去甲女
    褲子，同時脅稱：「如果再跑或掙扎，就把妳殺掉」等語，
    並將其陰莖插入甲女陰道內，而以違反甲女意願之強暴、脅
    迫方法，對甲女強制性交1次得逞。
  ㈣乙○○於上開剝奪甲女行動自由期間內之同日（106年6月22日
    ）晚間8時許，在該套房內，另基於強制性交犯意，於未鬆
    綁甲女之情況下，將其陰莖插入甲女陰道內，而違反甲女意
    願之強暴方法，對甲女強制性交1次得逞。
  ㈤乙○○於上開剝奪甲女行動自由期間內之翌日（100年6月23日
    ）凌晨1時許，在上開套房內，另基於強制性交犯意，於未
    鬆綁甲女之情況下，將其陰莖插入甲女陰道內，而以違反甲
    女意願之強暴方法，對甲女強制性交1次得逞。
  ㈥嗣於100年6月23日凌晨5時50分許，甲女趁乙○○熟睡之際，逃
    離上址報警處理，經警陪同就醫驗傷，發現因乙○○前開施以
    前暴手段時，受有嘴唇週圍有17X6公分長方形紅腫、後腦勺
    頭髮掉落、前頸部多處抓傷、後頸部10公分線形挫傷、前胸
    兩處3公分瘀傷、右臀6X5公分瘀傷、右前臂多處線形瘀傷、
    右手腕5X5公分挫傷、左手腕多條5公分線形壓痕、左膝7X4
    公分瘀傷及4公分線形撕裂傷、左腳踝環狀壓痕、全身多處
    擦傷（手、腳）及全身多處瘀傷（手、腳、頸部）等傷害，
    並赴上開套房查扣上開繩索1條、膠帶1卷、剪刀1支等物，
    而循線查悉上情。
二、案經甲女訴由桃園市政府警察局龜山分局報請臺灣桃園地方
    法院檢察署檢察官偵查起訴。
    理  由
一、證據能力部分：
    刑事訴訟法第159條之5立法意旨，在於確認當事人對於傳聞
    證據有處分權，得放棄反對詰問權，同意或擬制同意傳聞證
    據可作為證據，屬於證據傳聞性之解除行為，如法院認為適
    當，不論該傳聞證據是否具備刑事訴訟法第159條之1至第15
    9條之4所定情形，均容許作為證據，不以未具備刑事訴訟法
    第159條之1至第159條之4所定情形為前提。此揆諸「若當事
    人於審判程序表明同意該等傳聞證據可作為證據，基於證據
    資料愈豐富，愈有助於真實發現之理念，此時，法院自可承
    認該傳聞證據之證據能力」立法意旨，係採擴大適用之立場
    。蓋不論是否第159條之1至159條之4所定情形，抑當事人之
    同意，均係傳聞之例外，俱得為證據，僅因我國尚非採澈底
    之當事人進行主義，故而附加「適當性」之限制而已，可知
    其適用並不以「不符前四條之規定」為要件（最高法院104
    年度第3次刑事庭會議決議意旨參照）。本判決所依據之供
    述及非供述證據，檢察官、上訴人即被告乙○○（下稱被告
    ）及辯護人均同意有證據能力（見本院卷第86至88頁），且
    迄本院言詞辯論終結前未再聲明異議（見本院卷第160至165
    頁），本院審酌各該證據作成時之情況，並無不當，且為適
    當，爰認均有證據能力。
二、認定犯罪事實所憑之證據及理由：
    上揭犯罪事實，業據被告於警詢、偵查、原審及本院中坦承
    不諱（見偵字第23900號卷第14至17頁，偵緝字第1652號卷
    第28至30頁，原審卷第27頁背面、第28頁、第54頁背面，本
    院卷第85頁、第162至164頁），核與證人即告訴人甲女、共
    犯林敬硯分別於警詢時、偵查中證述之情節相符（見同上偵
    卷第4至9頁、第21至22頁、第42至43頁、第60至61頁、第68
    至70頁），並有桃園市政府警察局龜山分局扣押筆錄、扣押
    物品目錄表、贓物認領保管單、內政部警政署刑事警察局10
    1年7月6日刑醫字第1010054709號鑑定書、上開套房照片、
    長庚醫療財團法人林口長庚紀念醫院診斷證明書、受理疑似
    性侵害事件驗傷診斷書附卷可稽（見同上偵查卷第25至29頁
    、第32頁、第37頁、第83至84頁，偵字第23900號不公開卷
    ），堪信被告上開任意性自白確與事實相符。本案事證明確
    ，被告犯行洵堪認定，應依法論科。
三、論罪：
  ㈠查被告與甲女曾有同居關係，彼此間具有家庭暴力防治法第3
    條第2款所定之家庭成員關係；又剪刀屬質地堅硬之尖利器
    具，被告所持上開剪刀既可輕易剪破甲女衣物，顯得以輕易
    傷人或致命，在客觀上對於人之生命、身體具有高度危險性
    ，而屬刑法上之兇器，殆無疑問。
  ㈡核被告就上揭事實一㈠、㈣、㈤部分所為，係犯刑法第221條第1
    項之強制性交共3罪；就上揭事實一㈢部分所為，係犯刑法第
    222條第1項第8款之攜帶兇器強制性交罪；就上揭事實一㈡部
    分所為，係犯刑法第302條第1項之剝奪他人行動自由罪。被
    告對家庭成員甲女故意實施身體上不法侵害行為，而構成上
    開各罪，亦成立家庭暴力罪，然因家庭暴力防治法就此未設
    處罰規定，仍依上開刑法規定論處。
  ㈢被告就上開剝奪他人行動自由罪，與林敬硯間，有犯意聯絡
    與行為分擔，為共同正犯。
  ㈣被告實行上揭強制性交、剝奪行動自由犯行，致甲女受有上
    開傷害，係其強暴手段之當然結果，均不另論罪。
  ㈤被告所犯上開5罪間，犯意各別，行為互殊，應分論併罰。
  ㈥被告暨辯護人雖請求依刑法第59條規定酌減其刑云云。惟按
    刑法第59條之酌量減輕其刑，必須犯罪另有特殊之原因與環
    境，在客觀上足以引起一般同情，認即予宣告法定最低度刑
    期猶嫌過重者，始有其適用。本案被告對甲女剝奪行動自由
    及多次強制性交，甚至攜帶兇器犯案，無一不使甲女身心嚴
    重受創，且破壞社會治安與秩序，殊難認有足以引起一般同
    情或宣告法定最低度刑猶嫌過重之情形，揆諸上開說明，實
    與刑法第59條所定「犯罪之情狀顯可憫恕」之要件不符，自
    無從依該條規定減輕其刑。
四、撤銷改判（即上揭事實一㈡、㈢、㈣、㈤）部分：
  ㈠原審就上揭事實一㈡、㈢、㈣、㈤部分對被告論罪科刑，固非無
    見，惟：
  ①上揭事實一㈡、㈢部分，被告於原審時自承其係剝奪甲女行動
    自由後，始另行起意對甲女強制性交（見原審卷第27頁），
    核與共犯林敬硯於偵查中證述被告剝奪甲女行動自由之原因
    並非強制性交等情相符（見同上偵查卷第22頁、第43頁），
    堪認被告就此2部分所為，犯意各別、行為互殊，屬2個獨立
    之犯罪行為，應成立剝奪他人行動自由及攜帶兇器強制性交
    2罪，且應分論併罰，原判決認應評價為法律上一行為，並
    依想像競合規定從一重之攜帶兇器強制性交罪處斷，尚有違
    誤。
  ②上揭事實一㈣、㈤部分，被告於本院中業與甲女達成和解，並
    取得甲女諒解，有和解筆錄1份在卷足憑（見本院卷第148頁
    ），原審未及審酌此事由，致影響刑之量定，亦有未洽。
  ③被告上訴請求依刑法第59條規定減輕其刑，並無理由，已如
    上述，其於本院中與甲女達成和解，並取得甲女諒解，而請
    求從輕量刑，則有理由，且原判決亦有上開可議之處，自屬
    無可維持，應由本院將此等部分撤銷改判。
  ㈡爰審酌被告原為甲女之男友，竟為滿足一己性慾，多次對甲
    女強制性交，且持兇器犯案，並剝奪甲女行動自由，非但使
    甲女身心嚴重受創，亦破壞社會治安與秩序，兼衡其有多次
    前科之素行、高職畢業之智識程度、家境小康之經濟狀況、
    自陳父母雙亡未與家人聯絡之家庭情況，暨犯罪之動機、目
    的、手段、所生危害、犯後態度等一切情狀，分別量處如附
    表編號2至5所示之刑，以資懲儆。
  ㈢查被告行為後，刑法業經總統於104年12月30日修正公布，並
    於105年7月1日施行，其中修正第2條第2項規定：「沒收、
    非拘束人身自由之保安處分適用裁判時之法律」，原第38條
    第1項第2款、第3項規定，則合併修訂為第38條第2項規定：
    「供犯罪所用、犯罪預備之物或犯罪所生之物，屬於犯罪行
    為人者，得沒收之。但有特別規定者，依其規定」，是本案
    之沒收，應依上開規定處理如下：
  ①扣案之繩索1條及膠帶1捲，係被告所有供其與林敬硯共犯上
    揭事實一㈡所示剝奪他人行動自由罪所用之物，已如上述，
    爰依刑法第38條第2項規定，在該罪項下宣告沒收。
  ②扣案之剪刀1支，固係供被告犯上開攜帶兇器強制性交罪所用
    之物，惟被告供陳係於上開套房拾取使用者，復無其他事證
    足以證明屬被告所有，爰不予宣告沒收。
  ③扣案之手錶1支（業已發還被告）、上衣背心1件、內褲2條、
    短褲1件、衛生紙1團、頭髮1撮及床單1件，均係甲女提供警
    方採證之物，尚非法律上應沒收或得沒收之物，亦不予宣告
    沒收。
五、上訴駁回（即上揭事實一㈠）部分原審就上揭事實一㈠部分，
    認定被告強制性交甲女事證明確，並適用刑法第221條第1項
    規定，審酌被告無視甲女之拒絕，強行對甲女性交以逞性慾
    ，戕害甲女身心及尊嚴，兼衡其素行、智識程度、生活狀況
    、犯罪手段、犯後態度等一切情狀，量處有期徒刑3年之理
    由等旨。經核其認事、用法均無違誤，量刑亦稱妥適。被告
    上訴請求依刑法第59條規定減輕其刑，業經本院論駁如前，
    被告雖又請求從輕量刑，並已與甲女達成和解如上，然原判
    決就此部分已量處法定最低刑度，實無量處更低刑期之餘地
    ，是被告此部分上訴為無理由，應予駁回。
六、定應執行刑
  ㈠原判決關於上揭事實一㈡、㈢、㈣、㈤部分既經撤銷，原定之應
    執行刑乃失其效力，本院自應就被告所犯上開5罪另定應執
    行刑。
  ㈡經衡酌被告所犯上開5罪，其中強制性交及攜帶兇器強制性交
    4罪，犯罪類型、態樣、手段相同或相類，所侵害之個人法
    益與法規範目的亦同，且與剝奪他人行動自由罪有密切關係
    ，然5罪所侵害者，均係不可回復之個人性自主及行動自由
    法益，其責任非難重複程度尚非甚高等情，而為整體非難評
    價後，定其應執行刑如主文第4項所示。
據上論斷，應依刑事訴訟法第368條、第369條第1項前段、第364
條、第299條第1項前段，刑法第28條、第221條第1項、第222條
第1項第8款、第302條第1項、第51條第5款、第38條第2項，判決
如主文。
本案經檢察官呂光華到庭執行職務。
中    華    民    國     106     年    12   月   28   日
               刑事第五庭  審判長法  官  許仕楓
                                 法  官  廖建瑜
                                 法  官  王屏夏
以上正本證明與原本無異。
如不服本判決，應於收受送達後10日內向本院提出上訴書狀，其
未敘述上訴之理由者並得於提起上訴後10日內向本院補提理由書
（均須按他造當事人之人數附繕本）「切勿逕送上級法院」。
                                 書記官  邱鈺婷
中    華    民    國   106    年    12    月    29    日
附錄本案論罪科刑法條全文：
中華民國刑法第221條
（強制性交罪）
對於男女以強暴、脅迫、恐嚇、催眠術或其他違反其意願之方法
而為性交者，處 3 年以上 10 年以下有期徒刑。
前項之未遂犯罰之。
中華民國刑法第222條
（加重強制性交罪）
犯前條之罪而有下列情形之一者，處 7 年以上有期徒刑：
一、二人以上共同犯之者。
二、對未滿十四歲之男女犯之者。
三、對精神、身體障礙或其他心智缺陷之人犯之者。
四、以藥劑犯之者。
五、對被害人施以凌虐者。
六、利用駕駛供公眾或不特定人運輸之交通工具之機會犯之者。
七、侵入住宅或有人居住之建築物、船艦或隱匿其內犯之者。
八、攜帶兇器犯之者。
前項之未遂犯罰之。
中華民國刑法第302條
（剝奪他人行動自由罪）
私行拘禁或以其他非法方法，剝奪人之行動自由者，處 5 年以
下有期徒刑、拘役或 3 百元以下罰金。
因而致人於死者，處無期徒刑或 7 年以上有期徒刑，致重傷者
，處 3 年以上 10 年以下有期徒刑。
第 1 項之未遂犯罰之。
附表：

編號     犯罪事實      本院判決主文  １    事實一㈠部分 上訴駁回。（原判決主文：乙○○犯強制性交罪，處有期徒刑參年）  ２    事實一㈡部分 原判決關於其附表編號2部分撤銷。乙○○共同犯剝奪他人行動自由罪，處有期徒刑捌月。扣案之繩索壹條及膠帶壹捲沒收。  ３    事實一㈢部分 原判決關於其附表編號2部分撤銷。乙○○犯攜帶兇器強制性交罪，處有期徒刑柒年。  ４    事實一㈣部分 原判決關於其附表編號3部分撤銷。乙○○犯強制性交罪，處有期徒刑參年肆月。  ５    事實一㈤部分 原判決關於其附表編號4部分撤銷。乙○○犯強制性交罪，處有期徒刑參年拾月。